臺灣新北地方法院民事判決
                                      110年度再易字第8號
再審原告    吳雅雯  

再審被告    謝劭杰  

上列當事人間請求返還不當得利等事件，再審原告對於民國110
年1 月13日本院109 年度簡上字第273 號確定判決提起再審之訴
，本院判決如下：
    主  文
再審之訴駁回。
再審訴訟費用由再審原告負擔。
    理  由
一、按再審之訴應於30日之不變期間內提起；前項期間，自判決
    確定時起算，判決於送達前確定者，自送達時起算；其再審
    之理由發生或知悉在後者，均自知悉時起算，民事訴訟法第
    500 條第1 項、第2 項前段分別定有明文。查，本院109 年
    度簡上字第273 號民事判決（下稱原確定判決）係於民國11
    0 年1 月13日判決確定，並於同年月19日送達再審原告，業
    經本院依職權調閱原確定判決卷宗核對無誤，是再審原告於
    同年2 月17日對原確定判決提起再審之訴，未逾30日之不變
    期間，合先敘明。
二、再審原告主張：格運國際租賃有限公司（下稱格運公司）買
    賣契約書（下稱系爭買賣契約）業載明：「賣方人（甲方）
    格運國際租賃有限公司負責人：吳雅雯…」，系爭買賣契約
    之賣方自為格運公司，再審原告僅係格運公司之負責人，並
    非契約之當事人，原確定判決竟置契約文字已載明之當事人
    真意不顧而曲解契約文字，遽認再審原告亦係契約當事人，
    自有不適用最高法院17年上字第1118號判例之適用法規錯誤
    。而再審原告既非系爭買賣契約之當事人，則原確定判決據
    此認定再審原告應負契約責任，自屬違法，原確定判決應予
    以廢棄。為此，爰依民事訴訟法第496 條第1 項第1 款之規
    定，對原確定判決提起再審之訴，並聲明：㈠原確定判決不
    利於再審原告部分廢棄；㈡廢棄部分，再審被告之訴駁回。
三、本件未經言詞辯論，再審被告無任何聲明及陳述。
四、按民事訴訟法第496 條第1 項第1 款所謂適用法規顯有錯誤
    者，係指確定判決所適用之法規顯然不合於法律規定，或與
    司法院現尚有效之解釋及大法官會議之解釋顯然違反者而言
    ，含消極之不適用法規，顯然影響裁判者，但不包含漏未斟
    酌證據、判決理由不備、判決理由矛盾、取捨證據及認定事
    實錯誤之情形在內（司法院釋字第177 號解釋、最高法院60
    年度台再字第170 號、63年度台上字第880 號、92年度台上
    字第320 號判決意旨參照）。準此，民事訴訟法第496 條第
    1 項第1 款「適用法規顯有錯誤」再審事由，僅以原確定判
    決所認定之事實而為之法律上判斷，有適用法規顯有錯誤之
    情形為限，至事實審法院認定事實錯誤、調查證據欠周或判
    決不備理由，雖得於判決確定前執為上訴之理由，究與適用
    法規顯有錯誤有別，當事人不得據之提起再審之訴。
五、經查：
  ⑴再審原告主張原確定判決有不適用最高法院17年上字第1118
    號判例之適用法規錯誤云云。惟按法院組織法第57條之1 第
    1 項、第2 項規定：「最高法院於107 年12月7 日本法修正
    施行前依法選編之判例，若無裁判全文可資查考者，應停止
    適用」、「未經前項規定停止適用之判例，其效力與未經選
    編為判例之最高法院裁判相同」。則縱於此前最高法院所選
    編之判例有全文可資查考，其效力亦與一般最高法院判決無
    異，並無通案之效力，自不得再以判決違背最高法院之判例
    ，作為民事訴訟法第496 條第1 項第1 款適用法規顯有錯誤
    之再審事由。準此，原最高法院判例及決議已無通案之拘束
    力，自不得再以確定判決違背最高法院之判例或判決，作為
    民事訴訟法第496 條第1 項第1 款適用法規顯有錯誤之再審
    事由，再審原告執前開判決先例以為再審事由，即非適法，
    先予敘明。
  ⑵又再審原告主張依系爭買賣契約文義所載，再審原告並非系
    爭買賣契約之當事人，原確定判決認定再審原告應負契約責
    任自有違法乙節，惟原確定判決以：『依系爭買賣契約記載
    之訂立契約書人及買賣標的為：「賣方人（甲方）：格運國
    際租賃有限公司＿負責人：吳雅雯」、「賣方人（甲方）代
    理人：吳長壽」，「買方人（乙方）：謝劭杰。」，系爭買
    賣契約約定：「茲因格運國際租賃有限公司買賣交易，經雙
    方協議訂立買賣契約，並約定條款如下：總金額買賣金額新
    台幣柒拾伍萬元整。簽約訂金：新台幣貳拾萬元整。甲方資
    料都齊全給乙方辦理過戶時，尾款金額要一次付清新台幣伍
    拾伍萬元整。」等語（見原審卷第31頁），則依系爭買賣契
    約形式上記載，本件買賣之標的為「格運國際租賃有限公司
    」。復依系爭買賣契約雙方之權利義務內容：「一、現有已
    掛牌車輛共2 輛：RAE-1688，RAM-1322車號為，即繳銷1 台
    替補車額。二、現有已掛牌車輛共2 輛，車號為000-0000，
    RAM-1322要聯合過戶到甲方所有。三、繳銷1 台替補車額歸
    乙方所有。RBF-5017車號，甲方要聯合過戶給乙方。四、車
    位2 位，109 年7 月10日到期。五、買賣過戶之前一切車輛
    ，規費、稅金違規、牌照稅、燃料稅、過路費ETC ，停車費
    、違規紅單，由賣方人負責繳納。六、過戶登記由買方委託
    會計師，向營業地點轄區目的事業主管機關。七、賣方人（
    乙方，應屬誤載）應無條件提出公司變更登記表興登記所揭
    示之相符印鑑……等，必要文件，配合辦理過戶登記。」，載
    明過戶前就已掛牌車輛需過戶至格運公司名下，另就RBF-50
    17號車輛則需由吳雅雯以格運公司法定代理人身分過戶至上
    訴人名下』等情，認依系爭買賣契約記載再審原告須將其個
    人全部出資額轉讓予再審被告，且須以格運公司法定代理人
    身分將公司之已掛牌車輛辦理車籍變更登記及將公司變更登
    記所必要之公司印鑑等必須文件交予再審被告、配合再審被
    告辦理公司變更登記之義務，是系爭買賣契約之賣方實為格
    運公司及再審原告個人（見原確定判決第3 至5 頁），核屬
    原確定判決依職權取捨證據、認定事實及解釋契約之職權行
    使所論斷，非屬適用法規顯有錯誤，再審原告執此為再審理
    由，亦無足採。
六、從而，原確定判決核無再審原告所指符合民事訴訟法第496
    條第1 項第1 款之再審事由。再審原告執上揭理由，提起本
    件再審之訴，指摘原確定判決不當並求予廢棄改判顯無理由
    ，爰不經言詞辯論，逕以判決駁回之。
七、據上論結，本件再審原告之訴為顯無理由，依民事訴訟法第
    502 條第2 項、第78條，判決如主文。
中　　華　　民　　國　110 　　年　　6 　　月　　21　　日
                  民事第一庭  審判長法  官  張紫能

                                    法  官  張惠閔

                                    法  官  洪任遠
以上正本係照原本作成。
本件判決不得上訴。
中　　華　　民　　國　 110　　年　　6 　　月　　21　　日
                                    書記官　黃翊芳